【裁判字號】    98,交聲,1934
【裁判日期】    980803
【裁判案由】    交管條例聲異
【裁判全文】
臺灣板橋地方法院交通事件裁定        98年度交聲字第1934號
原處分機關  交通部公路總局臺北區監理所蘆洲監理站
異  議  人
即受處分人  甲○○
上列異議人因違反道路交通管理處罰條例案件，對於交通部公路
總局臺北區監理所蘆洲監理站九十八年七月十七日所為之北監蘆
字第裁四六－Ｃ00000000號裁決處分（原舉發案號：臺
北縣政府警察局蘆洲分局北縣警交大字第Ｃ00000000號
）聲明異議，本院裁定如下：
    主  文
原處分關於吊扣甲○○駕駛執照（普通小型車）拾貳個月部分撤
銷。
其餘異議駁回。
    理  由
一、原處分意旨略以：異議人即受處分人於民國（下同）九十八
    年七月十六日十九時十五分許，騎乘車牌號碼ＰＲＴ－一六
    二號普通重型機車，行經臺北縣蘆洲市○○路、水湳街口時
    ，因經警攔檢，測得其呼氣酒精濃度達每公升零點三八毫克
    ，而有「汽車駕駛人酒精濃度超過規定標準（零點二五至零
    點四）」違規，為臺北縣政府警察局蘆洲分局執勤警員以北
    縣警交大字第Ｃ00000000號舉發違反道路交通管理
    事件通知單（下稱舉發通知單）當場舉發，原處分機關遂依
    道路交通管理處罰條例第三十五條第一項第一款、第二十四
    條第一項第二款（交通部公路總局臺北區監理所蘆洲監理站
    北監蘆字第裁四六－Ｃ00000000號違反道路交通管
    理事件裁決書漏載第二十四條第一項第二款）及違反道路交
    通管理事件統一裁罰基準表之規定，裁處罰鍰新臺幣（下同
    ）一萬五千元，並吊扣其駕駛執照十二個月，及施以道路交
    通安全講習。
二、異議意旨略以：駕駛執照部分，因為供市場做生意使用，請
    求不要吊扣駕駛執照云云。
三、按汽車（含機器腳踏車）駕駛人有飲用酒類或其他類似物後
    其吐氣所含酒精濃度超過每公升零點二五毫克或血液中酒精
    濃度超過百分之零點零五以上，不得駕車，道路交通安全規
    則第一百十四條第二款定有明文。又按汽車駕駛人，駕駛汽
    車經測試檢定有酒精濃度超過規定標準者，處一萬五千元以
    上六萬元以下罰鍰，並當場移置保管該汽車並吊扣其駕駛執
    照一年；汽車駕駛人，有同條例第三十五條第一項規定之情
    形者，應接受道路交通安全講習，道路交通管理處罰條例第
    三十五條第一項第一款、第二十四條第一項第二款亦分別規
    定甚明。
四、經查：
（一）本件異議人於九十八年七月十六日十九時十五分許，騎乘
      車牌號碼ＰＲＴ－一六二號普通重型機車，於行經臺北縣
      蘆洲市○○路、水湳街口時，經警攔檢，經測得其吐氣酒
      精濃度達每公升零點三八毫克，為警認有「汽車駕駛人酒
      精濃度超過規定標準」之違規行為，為臺北縣政府警察局
      蘆洲分局執勤警員當場舉發，嗣舉發機關將本件舉發通知
      單移送聯移送原處分機關處理，經原處分機關於九十八年
      七月十七日以北監蘆字第裁四六－Ｃ00000000號
      違反道路交通管理事件裁決書（下稱裁決書）裁處罰鍰一
      萬五千元，吊扣其駕駛執照十二個月，及施以道路交通安
      全講習。異議人本件違規時係駕駛「普通重型機車」，惟
      異議人之「普通重型機車」駕駛執照於九十七年間，已因
      酒醉駕車而經監理機關逕行註銷，異議人迄今未重新考領
      普通重型機車駕駛執照，現僅持有「普通小型車」駕駛執
      照，是原處分機關乃依交通部九十四年九月十五日交路字
      第０九四００五一四三三號、八十九年八月三十日交路字
      第００八八六一號函釋，對吊扣異議人駕駛執照部分，裁
      處吊扣異議人「普通小型車」駕駛執照，異議人不服本件
      裁決而提起異議等情，有上開舉發通知單、上開裁決書、
      異議人汽車駕照基本資料、異議人機車駕照基本資料、交
      通部九十四年九月十五日交路字第０九四００五一四三三
      號、八十九年八月三十日交路字第００八八六一號函、原
      處分機關對違反道路交通管理事件不服裁決聲明異議案件
      移送書、聲明異議狀各一件附卷可稽。
（二）按關於吊扣、吊銷駕駛執照處分執行方式，應依據道路交
      通管理處罰條例第六十八條規定辦理。而該條前於九十四
      年十二月十四日業經修正，並於九十五年二月二十七日經
      行政院以院臺交字第０九五００八二八九八號令發布，定
      自九十五年三月一日施行，依上開修正前道路交通管理處
      罰條例第六十八條規定：「汽車駕駛人因違反本條例及道
      路交通安全規則之規定，受『吊扣或吊銷』駕駛執照處分
      時，吊扣或吊銷其持有各級車類之駕駛執照」，修正後同
      條規定：「汽車駕駛人，因違反本條例及道路交通安全規
      則之規定，受『吊銷』駕駛執照處分時，吊銷其持有各級
      車類之駕駛執照」。經比較修正前、後之規定，修正後之
      條文，已刪除「吊扣或」等文字，亦即修正後即現行道路
      交通管理處罰條例第六十八條，對於「吊扣」駕駛執照處
      分之效力與執行方式並無規定，僅規範「吊銷」駕駛執照
      處分時，應吊銷違規人所持有之「各級」駕駛執照，合先
      敘明。
（三）查本件異議人有汽車駕駛人酒精濃度超過規定標準（零點
      二五至零點四）之違規事實，為異議人所不否認，而其違
      規行為時係在道路交通管理處罰條例第六十八條修正發布
      施行後之九十八年七月十六日，該條文明定受「吊銷」駕
      駛執照處分時，始得就異議人持有「各級」車類之駕駛執
      照予以裁處，有如前述，是本件異議人係受「吊扣」駕駛
      執照處分，本不得適用上開條文規定對其持有之「各級」
      車類之駕駛執照裁決吊扣。再者，參酌道路交通管理處罰
      條例第六十八條修正過程與修正條文，立法委員認為原條
      文「汽車駕駛人，因違反本條例及道路交通安全規則之規
      定，受吊扣或吊銷駕駛執照處分時，吊扣或吊銷其持有各
      級車類之駕駛執照」，將違法或違規駕駛人所持有各級車
      類之駕駛執照一併吊銷或吊扣，失之過酷，對於人民工作
      與生活影響過鉅，有違比例原則，經與交通部協商後，乃
      將其中「受吊扣處分者，吊扣其持有各級車類之駕駛執照
      」部分之規定刪除（參照本院卷附立法院公報第九十四卷
      第七十期，院會紀錄，第一百三十五頁至第一百三十八頁
      影本）。是以，駕駛人違反道路交通管理處罰條例第三十
      五條第一項第一款規定致受有吊扣駕駛執照處分時，依修
      正後同法第六十八條規定暨其修法意旨，僅得吊扣違規或
      違法當時所駕駛車類之駕駛執照，否則將造成同一違規或
      違法行為，因異議人持有駕駛執照種類之不同，而異其處
      分之結果。況且，酒醉駕車行為係製造法所不容許之風險
      ，以風險製造之立場觀察，雖不因駕駛車輛種類之不同致
      有所差別，但從風險實現觀點而言，酒醉駕駛車類之不同
      ，對於交通安全衍生之實害結果亦有差異，如駕駛人駕駛
      某一級之車類違反道路交通管理處罰條例規定時，不論其
      所造成之實害結果，一律吊扣駕駛人所持有之各類駕駛執
      照，亦有違相同事件相同處理，不同事件不同處理之平等
      原則（參照臺灣高等法院暨所屬法院九十七年法律座談會
      刑事類提案第四十號討論暨審查意見）。準此，前揭條文
      明定吊銷駕駛執照處分效力與執行方式，並未規定吊扣駕
      駛執照之執行，則交通監理機關對於異議人因有違反道路
      交通管理處罰條例之情形，應受吊扣駕駛執照處分時，僅
      吊扣異議人違規或違法當時所駕駛車類之駕駛執照即為已
      足，不得對異議人吊扣其所持有其他各類車輛之駕駛執照
      （參照臺灣高等法院九十八年度交抗字第一六八六號、第
      一０七一號、第六九二號、九十七年度交抗字第二０八二
      號、第二０四五號裁定意旨）。
（四）查本件異議人駕駛普通重型機車而有呼氣酒精濃度超過規
      定之違規行為，其違規事證明確，業如上述；惟異議人之
      普通重型機車駕駛執照，前已因酒醉駕駛車輛之違規而經
      監理機關吊銷並逕行註銷（九十七年五月三日起訖九十八
      年五月二日），其現有機車駕駛執照之狀態為吊扣銷等情
      ，有上開機車駕照基本資料一紙在卷可佐，異議人普通重
      型機車駕駛執照既經註銷，其現亦未持有任何機車駕駛執
      照，是以，異議人並無機車或普通重型機車之駕駛執照可
      供吊扣，揆諸前揭說明與修法意旨，自不得對異議人裁罰
      執行吊扣其持有之普通小型車駕駛執照。從而，原處分機
      關裁處吊扣異議人持有之普通小型車駕駛執照十二個月，
      核與修正後即現行道路交通管理處罰條例第六十八條規定
      有所牴觸，實已欠缺相關法令依據。
（五）又按法官依據法律獨立審判，憲法第八十條載有明文。各
      機關依其執掌就有關法規為釋示之行政命令，法官於審判
      案件時，固可予以引用，但仍得依據法律，表示適當之不
      同見解，並不受其拘束；司法行政機關所發司法行政上之
      命令，如涉及審判上之法律見解，僅供法官參考，法官於
      審判案件時，亦不受其拘束（司法院大法官會議釋字第二
      一六號解釋意旨參照）。查本件原處分機關移送書固援引
      交通部九十四年九月十五日交路字第０九四００五一四三
      三號函釋、八十九年八月三十日交路八十九字第００八八
      六一號函為其依據，惟依上開大法官會議解釋意旨，交通
      部上開函釋意見，僅供法院參考，法院並不受其拘束，合
      先敘明。況上開函釋均係針對交通管理處罰條例第六十八
      條修正前所為，惟於九十五年三月一日施行之修正後道路
      交通管理處罰條例第六十八條規定，業如前述已刪除其中
      吊扣部分之規定，僅規定汽車駕駛人違反該條例及道路交
      通安全規則之規定，受吊銷駕駛執照處分時，吊銷其持有
      各級車類之駕駛執照規定，有關吊扣之情形，自已無適用
      上開函釋之餘地，原處分機關援引上開函釋，顯與現行規
      定之道路交通管理處罰條例第六十八條規定未合。
五、綜上所述，本件異議人騎乘上開普通重型機車於上揭時、地
    ，確有「汽車駕駛人酒精濃度超過規定標準（零點二五至零
    點四，測得呼氣酒精濃度每公升零點三八毫克）」之違規事
    實，應堪認定，惟異議人上開普通重型機車駕駛執照業經註
    銷在案，原處分機關未予詳查，而未予以吊扣普通重型機車
    駕駛執照相當處罰之其他適當處分，卻逕予吊扣其所持有其
    他級車類駕駛執照，此部分於法即有未合，異議人此部分異
    議為有理由，爰裁定將原處分關於吊扣異議人普通小型車駕
    駛執照部分撤銷，由原處分機關另為適法之處分。原處分機
    關另依道路交通管理處罰條例第三十五條第一項第一款、第
    二十四條第一項第二款之規定，裁處異議人罰鍰一萬五千元
    ，並施以道路交通安全講習部分，核無違誤，此部分之聲明
    異議為無理由，應予駁回。
六、據上論斷，應依道路交通案件處理辦法第十九條、第二十條
    前段，裁定如主文。
中    華    民    國    98    年    8     月    3     日
                  交通法庭    法  官  白光華
以上正本證明與原本無異。
如不服本裁定，應於送達後五日內，敘明理由向本院提出抗告狀。
                              書記官  莊川億
中    華    民    國    98    年    8     月    3     日


司法院資訊處製作；財團法人民間司法改革基金會備份。
